臺灣高等法院刑事判決
110年度上訴字第3616號
上  訴  人  
即  被  告  林華偉
選任辯護人  廖宏文律師(法律扶助律師)

上列上訴人因違反毒品危害防制條例案件，不服臺灣新北地方法
院110年度訴字第372號，中華民國110年10月19日第一審判決（
起訴案號：臺灣新北地方檢察署110年度偵字第4648號、第9917
號），提起上訴，本院判決如下：
    主  文
上訴駁回。               
    事實及理由
一、經本院審理結果，認第一審以上訴人即被告林華偉犯毒品危
    害防制條例第4 條第2 項之販賣第二級毒品罪（3罪），分
    別諭知如附件原判決附表一所示之刑及沒收，並定應執行有
    期徒刑4年6月，核其認事用法、量刑及沒收之諭知均無不當
    ，應予維持，除補充被告於本院之自白為證據外，其餘均引
    用第一審判決書記載之事實、證據及理由（如附件）。
二、被告上訴意旨略以：被告已坦承全部犯行，犯後態度良好，
    請依毒品危害防制條例第17條第2項之規定減輕其刑。又被
    告3次販賣之毒品合計不及1公克，獲利甚微僅有新臺幣（下
    同 ）1千餘元，請依刑法第59條遞減其刑，再依刑法第57條
    、第74條規定，從輕量刑，並給予附條件之緩刑。
三、經查：
㈠、被告坦承犯行部分，原審業已依毒品危害防制條例第17條第2
    項規定減輕其刑。而被告本案所販賣之甲基安非他命重量總
    計未達1 公克，販售之總價金僅為2,400 元，販賣的對象尚
    僅有黃政雄、謝士僥2 人，犯罪情節不若一般中大盤毒梟嚴
    重等情，亦經原審認有法重情輕之憾，復依刑法第59條酌減
    其刑，並依法遞減輕之。故被告上訴請求依上開規定減輕其
    刑為無理由。
㈡、按量刑輕重，屬法院得依職權自由裁量之事項，苟其量刑已
    以行為人之責任為基礎，並斟酌刑法第57條各款所列情狀，
    在法定刑度內，酌量科刑，無偏執一端，致明顯失出失入情
    形，自不得指為不當或違法（最高法院103年度台上字第291
    號、第331號判決意旨參照）；且在同一犯罪事實與情節，
    如別無其他加重或減輕之原因，下級審量定之刑，亦無過重
    或失輕之不當情形，則上級審法院對下級審法院之職權行使
    ，原則上應予尊重（最高法院85年度台上字第2446號判決意
    旨參照）。查原審已斟酌被告明知第二級毒品甲基安非他命
    戕害人民之身體健康，竟仍為圖一己私利，視政府反毒政策
    及宣導如無物，販賣甲基安非他命，助長施用毒品惡習，危
    害人民生命健康及社會治安，所為實有不該。惟念其犯後均
    坦承犯行，態度尚可，兼衡其犯罪之動機、目的、手段、販
    賣甲基安非他命之次數為3 次，數量總計未達1 公克、對象
    為2人，復衡酌被告於原審審理時陳稱其高職肄業，擔任司
    機工作，月收入約3 、4 萬元，需負擔兒子的扶養費用等情
    狀，為被告量刑之基礎予以量刑，並無濫用量刑權限，亦無
    判決理由不備，或其他輕重相差懸殊等量刑有所失出或失入
    之違法或失當之處，且量刑時已考量上訴意旨所指情狀，難
    認有上訴所稱量刑過重之情形。
㈢、至辯護人雖請求對被告為緩刑之宣告，惟被告為累犯，且所
    處之刑並不符合宣告緩刑之條件，自無從為緩刑之諭知，附
    此敘明。
據上論斷，應依刑事訴訟法第368條、第373條，判決如主文。
本案經檢察官吳姿函提起公訴，檢察官林安紜到庭執行職務。
中　　華　　民　　國　　111 　年　　2 　　月　　24　　日
     　　　　　　 刑事第十六庭  審判長法　官  劉嶽承
                                      法　官  古瑞君
                                      法　官  廖紋妤
以上正本證明與原本無異。
如不服本判決，應於收受送達後20日內向本院提出上訴書狀，其
未敘述上訴之理由者並得於提起上訴後20日內向本院補提理由書
（均須按他造當事人之人數附繕本）「切勿逕送上級法院」。
                                      書記官  江珮菱
中　　華　　民　　國　　111 　年　　2 　　月　　24　　日

附件：
臺灣新北地方法院刑事判決
                                      110年度訴字第372號
公　訴　人　臺灣新北地方檢察署檢察官
被　　　告　林華偉　
指定義務辯護人　廖宏文律師
上列被告因違反毒品危害防制條例案件，經檢察官提起公訴（11
0 年度偵字第4648號、第9917號），本院判決如下：
    主  文
林華偉犯如附表一主文欄所示之罪，各處如附表一主文欄所示之
刑及沒收。有期徒刑部分，應執行有期徒刑肆年陸月。
    事  實
一、林華偉明知甲基安非他命係毒品危害防制條例第2 條第2 項
    第2 款公告列管之第二級毒品，未經許可不得販賣，竟意圖
    營利，基於販賣第二級毒品甲基安非他命之犯意，以附表二
    編號7 所示之門號0000000000號行動電話為聯絡工具，與黃
    政雄、謝士僥達成買賣合意後，於如附表一所示之時間、地
    點，以附表一所示之金額，販賣如附表一所示之第二級毒品
    甲基安非他命予黃政雄、謝士僥以營利。嗣經警方對上揭電
    話實施通訊監察，而循線查獲上情。
二、案經新北市政府警察局刑事警察大隊報告臺灣新北地方檢察
    署檢察官偵查起訴。
    理  由
壹、程序部分：
    按除法律另有規定外，實施刑事訴訟程序之公務員因違背法
    定程序取得之證據，其有無證據能力之認定，應審酌人權保
    障及公共利益之均衡維護；又被告以外之人於審判外之陳述
    ，雖不符合同法第159 條之1 至第159 條之4 之規定，但經
    當事人於審判程序同意作為證據，法院審酌該言詞陳述或書
    面陳述作成時之情況，認為適當者，亦得為證據，刑事訴訟
    法第158 條之4 、第159 條之5 第1 項分別定有明文。本判
    決下列所引用之各項供述證據，當事人及辯護人均同意各該
    證據之證據能力（見訴字卷第74頁），本院審酌此等證據資
    料取得及製作時之情況，尚無違法不當及證明力明顯過低之
    瑕疵，以之作為證據應屬適當；另本判決後述所引之各項非
    供述證據，無證據證明係實施刑事訴訟程序之公務員以不法
    方式所取得，且亦無證據證明係非真實，復均與本件待證事
    實具有關聯性，是依刑事訴訟法第158 條之4 之反面解釋，
    當有證據能力；又前開供述與非供述證據復經本院於審理期
    日中合法調查，自均得為本案證據使用。
貳、實體部分：
一、前揭事實，業據被告林華偉於警詢、偵訊及本院審理中均坦
    承不諱（見110 年度偵字第9917號卷第14至15頁，下稱偵99
    17號卷；110 年度偵字第4648號卷第126 至128 頁，下稱偵
    4648號卷；訴字卷第72至73頁、第162 頁），並有如附表證
    據出處欄所示之各項證據資料在卷可佐，足認被告上開任意
    性自白均與事實相符，堪以採信。而被告於偵訊及審理時均
    自承本案每次販賣毒品的利潤有新臺幣（下同）100 至200
    元等語（見偵4648號卷第128 頁，訴字卷第162 頁），可認
    被告有意藉本案交易而從中獲利，主觀上有營利意圖，應屬
    明確。綜上所述，本件事證明確，被告上開犯行，堪以認定
    ，應依法論科。
二、論罪科刑：
（一）按甲基安非他命係毒品危害防制條例第2 條第2 項第2 款
      所列管之第二級毒品，未經許可不得販賣。是核被告附表
      一所為，均係犯毒品危害防制條例第4 條第2 項之販賣第
      二級毒品罪。被告販賣前意圖販賣而持有甲基安非他命之
      行為，依最高法院101 年度第10次刑事庭會議決議見解，
      為法條競合關係，均不另論罪。被告所犯上開販賣第二級
      毒品共3 罪，犯意各別，行為互殊，應分論併罰。
（二）刑之加重及減輕事由：
  1.被告前因施用第二級毒品案件，經本院以108 年度簡字第11
    27號判決判處有期徒刑4 月，於民國108 年10月24日易科罰
    金執行完畢，此有臺灣高等法院被告前案紀錄表在卷可稽（
    見訴字卷第35至36頁），被告於有期徒刑執行完畢後，5 年
    內故意再犯本案有期徒刑以上之罪，為累犯，復參酌司法院
    大法官第775 號解釋所示，被告前曾因違反毒品危害防制條
    例經法院論罪科刑，未能知所警惕，反而於本案再違犯毒品
    危害防制條例，且犯罪情節升高，顯見被告對於刑罰之反應
    力薄弱，有加重本刑規定適用之必要，且不致使被告所受之
    刑罰超過其所應負擔之罪責，除毒品危害防制條例第4 條第
    2 項之法定刑無期徒刑部分依法不得加重外，其餘應依刑法
    第47條第1 項規定加重其刑。
  2.依毒品危害防制條例第17條第2 項之規定，犯同條例第4 條
    至第8 條之罪於偵查及歷次審判中均自白者，減輕其刑。查
    被告於偵查及本院審理中，就前開販賣第二級毒品之犯行均
    自白犯罪，業如前述，揆諸前開說明，應依毒品危害防制條
    例第17條第2 項規定，減輕其刑。
  3.另按刑法第59條規定犯罪之情狀顯可憫恕，認科以最低度刑
    仍嫌過重者，得酌量減輕其刑，此雖為法院依法得行使裁量
    之事項，然非漫無限制，必須犯罪另有特殊之原因、環境與
    情狀，在客觀上足以引起一般之同情，認為即予宣告法定最
    低度刑期，猶嫌過重者，始有其適用。是以，為此項裁量減
    輕其刑時，必須就被告全部犯罪情狀予以審酌，在客觀上是
    否有足以引起社會上一般人之同情，而可憫恕之情形，始謂
    適法（最高法院88年度台上字第6683號判決意旨可參）。本
    案被告販賣之甲基安非他命重量總計未達1 公克，販售之總
    價金僅為2,400 元，販賣的對象尚僅有黃政雄、謝士僥2 人
    ，犯罪情節不若一般中大盤毒梟嚴重，且按被告之罪責程度
    ，對照經依上開規定減刑後之法定最輕本刑為有期徒刑5 年
    1 月（先累犯加重後再減輕其刑），稍有法重情輕之憾，本
    院認為縱量處最輕之有期徒刑5 年1 月，猶嫌過重，爰依刑
    法第59條酌減其刑。並依刑法第71條第1 項、第70條之規定
    ，先加重後遞減輕之。
（三）爰審酌被告明知第二級毒品甲基安非他命戕害人民之身體
      健康，竟仍為圖一己私利，視政府反毒政策及宣導如無物
      ，販賣甲基安非他命，助長施用毒品惡習，危害人民生命
      健康及社會治安，所為實有不該。惟念其犯後均坦承犯行
      ，態度尚可，兼衡其犯罪之動機、目的、手段、販賣甲基
      安非他命之次數為3 次，數量總計未達1 公克、對象為2
      人，復衡酌被告於審理時陳稱其高職肄業，現擔任司機工
      作，月收入約3 、4 萬元，需負擔兒子的扶養費用（見訴
      字卷第163 頁）等一切情狀，量處如附表一主文欄所示之
      刑。並依刑法第51條第5 款之規定，酌定如主文所示之應
      執行刑。
三、沒收部分：
（一）按犯毒品危害防制條例第4 條之罪者，其供犯罪所用之物
      ，不問屬於犯罪行為人與否，均沒收之，此見毒品危害防
      制條例第19條第1 項自明。查扣案如附表二編號7 所示之
      行動電話1 支，為被告聯絡黃政雄、謝士僥販毒所用，此
      為被告於審理時自承在卷（見訴字卷第157 頁），並有監
      聽譯文在卷可佐（見偵9917號卷第77、81頁）是附表二編
      號7 所示之行動電話，不問屬於犯罪行為人與否，應依上
      開規定沒收之。
（二）次按犯罪所得，屬於犯罪行為人者，沒收之；於全部或一
      部不能沒收或不宜執行沒收時，追徵其價額，刑法第38條
      之1 第1 項前段、第3 項定有明文。經查，被告本件販賣
      第二級毒品犯罪所得分別為700 元、700 元、1,000 元（
      詳如附表一所示），業據其於警詢、偵訊及審理時均自承
      在卷（見偵9917號卷第15頁，偵4648號卷第126 至127頁
      ，訴字卷第72至73頁、第162 頁），並未扣案，均應依前
      揭規定宣告沒收，並於全部或一部不能沒收或不宜執行沒
      收時，追徵其價額。
（三）被告於110 年1 月18日遭警方扣案如附表二編號1 至6 之
      殘渣袋、注射針筒、吸食器、分裝勺、分裝袋及電子磅秤
      等物，被告於審理中供稱上開物品均為其施用毒品所用（
      見訴字卷第157 頁），因上開物品扣案時間與本案販賣時
      間尚非極為緊密，又無明確證據可認上開物品與本案有直
      接關聯性或為販賣所餘之毒品，故難認為本案查獲之毒品
      或本案犯罪工具，故不於本案沒收銷燬，附此敘明。
據上論斷，應依刑事訴訟法第299 條第1 項前段，判決如主文。
本案經檢察官吳姿函偵查起訴、檢察官朱曉群到庭執行公訴。
中　　華　　民　　國　110 　　年　　10　　月　　19　　日
                  刑事第二十庭  審判長法  官  蕭淳元

                                      法  官  黃園舒

                                      法  官  陳宏璋
上列正本證明與原本無異。
如不服本判決，應於判決送達後20日內敘明上訴理由，向本院提
出上訴狀 (應附繕本) ，上訴於臺灣高等法院。其未敘述上訴理
由者，應於上訴期間屆滿後20日內向本院補提理由書「切勿逕送
上級法院」。
                                      書記官  許維倫
中　　華　　民　　國　 110　　年　　10　　月　　20　　日
附錄本案論罪科刑法條：
毒品危害防制條例第4條第2項
製造、運輸、販賣第二級毒品者，處無期徒刑或 10 年以上有期
徒刑，得併科新臺幣 1 千 5 百萬元以下罰金。
【附表一】：

編號 對  象 時  間 地  點 金額及數量   證  據  出  處     主   文 1 黃政雄 民國109 年12月2 日下午4時2 分許 新北市三重區仁和街95號統一便利商店附近 以700 元販賣約0.1 至0.2 公克之甲基安非他命 1.證人黃政雄於警詢及偵訊時之證述（見偵9917號卷第22至23頁；偵4648號卷第118至119頁） 2.編號「2、3」之通訊監察譯文1 份（見偵9917號卷第77頁） 3.監視器畫面翻拍照片6 張（見偵9917號卷第89至91頁） 林華偉販賣第二級毒品，累犯，處有期徒刑參年捌月。扣案如附表二編號7 所示之物沒收；未扣案之犯罪所得新臺幣柒佰元沒收，於全部或一部不能沒收或不宜執行沒收時，追徵其價額。 2  109 年12月11日晚間9 時19分許 新北市三重區仁和街95號統一便利商店內 以700 元販賣約0.1 至0.2 公克之甲基安非他命 1.證人黃政雄於警詢及偵訊時之證述（見偵9917號卷第23頁；偵4648號卷第118至119頁） 2.編號「36、37」之通訊監察譯文1 份（見偵9917號卷第77頁） 3.監視器畫面翻拍照片10張（見偵9917號卷第92至96頁） 林華偉販賣第二級毒品，累犯，處有期徒刑參年捌月。扣案如附表二編號7 所示之物沒收；未扣案之犯罪所得新臺幣柒佰元沒收，於全部或一部不能沒收或不宜執行沒收時，追徵其價額。 3 謝士僥 109 年12月11日晚間11時41分許收取款項，同年月13日凌晨某時許交付毒品 新北市三重區仁壽街117 號 以1,000元販賣約0.5公克之甲基安非他命 1.證人謝士僥於警詢及偵訊時之證述（見偵9917號卷第30頁；偵4648號卷第112至113頁） 2.編號「32、38、41」之通訊監察譯文1 份（見偵9917號卷第81頁） 3.監視器畫面翻拍照片4張（見偵9917號卷第105至106頁） 林華偉販賣第二級毒品，累犯，處有期徒刑參年玖月。扣案如附表二編號7 所示之物沒收；未扣案之犯罪所得新臺幣壹仟元沒收，於全部或一部不能沒收或不宜執行沒收時，追徵其價額。 


【附表二】：

編號 名稱 數量  1 殘渣袋 2個  2 注射針筒 1支  3 吸食器 1個  4 分裝勺 1支  5 分裝袋 1 包（50個）  6 電子磅秤 1 臺  7 行動電話（IMEI：000000000000000 號，含門號0000000000號SIM 卡1 張） 1 支